【裁判字號】    97,裁,173
【裁判日期】    970110
【裁判案由】    水利法
【裁判全文】
最  高  行  政  法  院  裁  定
                                     97年度裁字第00173號
上  訴  人  甲○○
被 上訴 人  經濟部
代  表  人  乙○○
上列當事人間水利法事件，上訴人對於中華民國96年5月10日臺
北高等行政法院95年度訴字第3020號判決，提起上訴，本院裁定
如下：
    主  文
上訴駁回。
上訴審訴訟費用由上訴人負擔。
    理  由
一、按對於高等行政法院判決之上訴，非以其違背法令為理由，
    不得為之，行政訴訟法第242條定有明文。依同法第243條第
    1項規定，判決不適用法規或適用不當者，為違背法令；而
    判決有同條第2項所列各款情形之一者，為當然違背法令。
    是當事人對於高等行政法院判決上訴，如依行政訴訟法第24
    3條第1項規定，以高等行政法院判決有不適用法規或適用不
    當為理由時，其上訴狀或理由書應有具體之指摘，並揭示該
    法規之條項或其內容；若係成文法以外之法則，應揭示該法
    則之旨趣；倘為司法院解釋或本院之判例，則應揭示該判解
    之字號或其內容。如以行政訴訟法第243條第2項所列各款情
    形為理由時，其上訴狀或理由書，應揭示合於該條項各款之
    事實。上訴狀或理由書如未依此項方法表明者，或其所表明
    者，顯與上開法條規定之情形不相合時，即難認為已對高等
    行政法院判決之違背法令有具體之指摘，其上訴自難認為合
    法。
二、本件上訴人對於高等行政法院判決上訴，係以：上訴人既未
    在河川地區內有竊盜或堆置土石之行為，且碩新建材公司亦
    非在河川區區域內，上訴人自不可能在河川區域內盜採或堆
    置土石。且經濟部沒入之2部營業大貨車及挖土機，均非在
    河川區域內現場查獲。詎原判決援引台灣新竹地方法院檢察
    署檢察官94年偵字第3574、5346、5567號起訴書及台灣省新
    竹地方法院94年度訴字第961號、95年度易字第392號判決為
    依據，認上訴人有違反水利法第78條之1之犯行，而處上訴
    人150萬罰鍰，其有判決適用法規不當之違法。又本於行政
    訴訟獨立審判之規定，原審應依職權調查證據、依法製作調
    查筆錄、認定事實，原審竟以上開違法未確定之起訴書及判
    決作為本案裁判依據，其屬違背法令，已甚灼然。另外，上
    開台灣新竹地方法院之刑事判決及原審判決有關憶瑄砂石廠
    之現場光碟之認定，與光碟所示現場證據矛盾不合，已有證
    據上理由矛盾之違背法令及原審判決事實欄中並未認定盜採
    砂石數量，於理由中則稱查扣砂石級配成品三大堆合計約50
    69立方米，更明顯違反經驗及論理法則等語為其理由。本院
    經查上訴人在原審之各項主張如何不足採，原判決均已詳為
    論斷，並無不合，核其所陳上述理由，無非係就原審取捨證
    據、認定事實之職權行使，以及依職權所論斷，指摘其為不
    當，並就原審已論斷者，泛言未論斷，或就原審所為論斷，
    泛言其論斷矛盾，而非具體表明合於不適用法規、適用法規
    不當、或行政訴訟法第243條第2項所列各款之情形，難認對
    該判決之如何違背法令已有具體之指摘。依首揭說明，應認
    其上訴為不合法。
三、據上論結，本件上訴為不合法，依行政訴訟法第249條第1項
    前段、第104條、民事訴訟法第95條、第78條，裁定如主文
    。
中    華    民    國    97    年    1     月    10    日
                    最高行政法院第二庭
                        審判長法官  高  啟  燦
                              法官  林  茂  權
                              法官  黃  合  文
                              法官  廖  宏  明
                              法官  楊  惠  欽
以  上  正  本  證  明  與  原  本  無  異
中    華    民    國    97    年    1     月    11    日
                              書記官  邱  彰  德


司法院資訊處製作；財團法人民間司法改革基金會備份。
